【裁判字號】    98,訴,125
【裁判日期】    990618
【裁判案由】    損害賠償
【裁判全文】
臺灣桃園地方法院民事判決               98年度訴字第125號
原      告  陳來春
訴訟代理人  陳崇善律師
            陳俞伶
被      告  楊盛傑原名楊阿連.
            楊文斌即順琪富商行
共      同
訴訟代理人  吳恩篤律師
上列當事人間因本院97年度交易字第29號業務過失傷害案件，原
告提起附帶民事訴訟（97年度交附民字第10號），經本院刑事庭
移送前來，本院於民國99年5 月26日辯論終結，判決如下：
    主  文
被告應連帶給付原告新台幣貳佰參拾壹萬柒仟陸佰肆拾貳元，及
自民國九十七年二月二十一日起至清償日止，按年息百分之五計
算之利息。
原告其餘之訴駁回。
訴訟費用由被告連帶負擔五分之三，餘由原告負擔。
本判決原告勝訴部分，於原告以新台幣柒拾柒萬參仟元供擔保後
，得假執行。但被告如以新台幣貳佰參拾壹萬柒仟陸佰肆拾貳元
預供擔保後，得免為假執行。
原告其餘假執行之聲請駁回。
    事實及理由
壹、程序方面：
    按訴狀送達後，原告不得將原訴變更或追加，但擴張或減縮
    應受判決事項之聲明者，不在此限。民事訴訟法第255 條第
    1 項但書第3 款定有明文。本件原告起訴時原聲明：被告應
    連帶給付伊新台幣（下同）200 萬元，及自起訴狀繕本送達
    翌日起至清償日止，按年息5%計算之利息。嗣於民國98年3
    月9 日提出民事理由狀(一)，將上開請求金額變更為400 萬元
    （見本院卷第74頁），核屬擴張應受判決事項之聲明，與上
    開條文尚無不合，應予准許。
貳、實體方面：
一、原告起訴主張：
  (一)被告楊盛傑以駕駛自用大貨車送貨為業，受僱於被告楊文斌
    即順琪富商行，於95年10月18日上午11時許左右，駕駛車牌
    號碼為852-SM號自用大貨車（下稱被告車輛），沿桃園縣大
    溪鎮○○路由南往北（即自大溪往鶯歌）方向行駛，欲送紗
    至陞育紡織廠，行經該路段305 號前，本應注意汽車交會時
    ，會車相互之間隔不得少於半公尺，依當時客觀情形，又無
    不能注意之情事，竟疏未注意及此，適有伊騎乘車牌號碼為
    TE8-993 號由輕型機車改裝之四輪車（下稱原告機車），沿
    同路段對向由北往南（即自鶯歌往大溪）方向行駛，先經過
    一彎道後駛至已屬平直路段之上址，與被告楊盛傑會車之際
    ，因會車間隔過小致原告機車之車頭與被告車輛左側之護欄
    發生擦撞，致伊人車倒地，因而受有左前臂橈骨及尺骨幹骨
    折、左側遠端橈骨骨折、右手第3 指近端指骨骨折、右第4
    掌骨骨折、右側股骨轉子間骨折、左側第5 、6 肋骨骨折、
    右手小指遠端指骨開放性骨折合併軟組織缺損等傷害。
  (二)被告楊盛傑之過失侵權行為致伊受有如後述之損害：
  1.醫療費支出2 萬3,952 元：
    伊受有上開傷害後，經救護車送往國軍桃園總醫院急救，於
    該院接受手術以為治療，合計住院及手術醫療費用為2 萬3,
    952元。
  2.看護費支出488 萬6,000 元：
    伊於本件事故住院治療，共計13日，以每日2,000 元看護費
    計算，住院期間支出2 萬6,000 元；又伊傷勢嚴重，自出院
    後仍臥病在床，有聘請看護照顧之需要，此部分委由訴外人
    林傳命擔任，雙方約定以每月3 萬元計算看護費用，自95年
    11月4 日算至99年5 月4 日已到期部分，積欠看護費42個月
    計162 萬元；至於，將來看護費部分，依據伊之身體狀況及
    醫生評估，伊已一輩子無法痊癒，因此未到期之看護費，再
    請求9 年計324 萬元，合計請求488 萬6,000 元。
  3.交通費支出1 萬3,380 元：
    伊因本件事故，多次往返醫院複診，因而支出交通費，合計
    1 萬3,380 元。
  4.勞動能力減損110 萬5,920 元：
    伊於本件事故發生前即有行動上障礙，工作能力有限，以賣
    菜維生，從本件事故迄今無法工作，以行政院勞工委員會發
    布之每月最低薪資1 萬7,280 元計算，合計28個月，共48萬
    3,840 元。又就未來勞動能力減損，迄至65歲退休，合計3
    年，共62萬2,080 元。
  5.精神慰撫金100 萬元：
    伊因本件事故受到驚嚇、身體受到嚴重傷害，至今餘悸猶存
    ，無法釋懷，且有後遺症存在。據此，伊所受之身心上創傷
    實難謂輕微，無法以言語表達，故就精神損害請求賠償100
    萬元。
  6.總計前述金額為702 萬9,252 元，惟伊僅於400 萬元之範圍
    內請求。
  (三)被告楊盛傑平常受僱於被告楊文斌即順琪富商行運送貨物，
    所駕駛被告車輛亦為被告楊文斌即順琪富商行所有，其因駕
    駛該貨車運送貨物肇致本件事故發生，被告楊文斌即順琪富
    商行即應負擔雇用人之連帶損害賠償責任。又刑事判決及交
    通鑑定均認為伊有超越中央分道線部分，惟伊駕駛殘障用機
    車，一向遵守交通規則，並無違規或違法之處，是就被告主
    張伊與有過失部分，予以否認。爰依民法第184 條、第188
    條第1 項前段、第191 條之2 前段、第193 條、第195 條請
    求被告連帶負損害賠償責任，並聲明：1.被告應連帶給付原
    告400 萬元，及自起訴狀繕本送達翌日起至清償日止，按年
    息5%計算之利息。2.原告願供擔保，請准宣告假執行等語。
二、被告則辯稱：
  (一)本件事故之發生，依台灣省桃園縣車輛行車事故鑑定委員會
    98年10月6 日桃鑑960553號鑑定意見書所鑑定結果：「認楊
    盛傑駕駛自大貨車與陳來春駕駛輕機車，兩車對向交會時互
    未保持安全間隔，同為肇事原因。另陳來春無駕照駕車有違
    規定」，而本件過失傷害案於本院97年度交易字第29號刑事
    案件認定原告亦有過失。
  (二)原告所請求自95年11月4 日出院起，每月3 萬元之看護費，
    至98年5 月4 日前已發生部分，原告稱委託友人照顧日常生
    活，惟無力支付，然皆無單據可憑，該期間是否需專人照顧
    ，應由原告舉證。其後9 年未到期看護費，原告復健治療2
    年多後，有無需要專人照護，已有疑問。況其曾於98年8 月
    2 日前往原告家中探視，由原告親自開門接待，當時原告並
    未以輪椅柺杖代步，且與孫子同住，照顧孫子生活，其與原
    告相談甚歡，並致贈1,000 元與原告。顯示原告自出院復健
    治療痊癒後，平日均能自由行動，生活起居能自理，無需專
    人照顧之必要。此與行政院衛生署桃園醫院99年5 月5 日桃
    醫醫秘字第0990004125號函所稱：「以目前陳來春之日常生
    活功能須別人照顧，無法獨立行動，無法搬動重物，故無法
    評估何時得從事原賣菜工作」等語，實有天壤之別，其對該
    鑑定意見可信度存疑。
  (三)勞動能力減損部分，因原告患有輕度殘障無法工作，無正常
    收入，而勞動能力之減損，以有正常收入，因受傷致勞動能
    力降低，始可請求減損之損害。而原告主張以賣菜維生，雖
    願以最低基本工資1 萬7,280 元計算至65歲退休，惟原告仍
    應就伊有實際工作及收入乙節負舉證責任，否則原告無權請
    求。
  (四)又所請求之慰撫金部分，以原告身分、地位及資力，伊請求
    100 萬元之慰撫金，誠屬過高。
  (五)本件事故之發生，原告與被告楊盛傑同為肇事原因，且原告
    為無照駕駛過失責任較重，其主張過失相抵。又原告已從強
    制汽車責任險之保險人領取31萬7,900 元之保險金，依法應
    於原告請求中扣除，並聲明：1.原告之訴駁回；2.如受不利
    益判決，願供擔保請准宣告免為假執行等語。
三、經查，被告楊盛傑以駕駛自用大貨車送貨為業，為從事駕駛
    業務之人。於95年10月18日上午11時許左右，駕駛被告車輛
    ，沿桃園縣大溪鎮○○路由南往北（即自大溪往鶯歌）方向
    行駛，欲送紗至陞育紡織廠，行經該路段305 號前，本應注
    意汽車交會時，會車相互之間隔不得少於半公尺，依當時客
    觀情形，又無不能注意之情事，竟疏未注意及此，適有原告
    騎乘原告機車，沿同路段對向由北往南（即自鶯歌往大溪）
    方向行駛，先經過一彎道後駛至已屬平直路段之上址，伊同
    疏未注意汽車交會時，會車相互之間隔不得少於半公尺，致
    原告機車之車頭與被告車輛左側之護欄發生擦撞，致原告人
    車倒地，因而受有左前臂橈骨及尺骨幹骨折、左側遠端橈骨
    骨折、右手第3 指近端指骨骨折、右第4 掌骨骨折、右側股
    骨轉子間骨折、左側第5 、6 肋骨骨折、右手小指遠端指骨
    開放性骨折合併軟組織缺損等傷害。被告楊盛傑在員警尚未
    到場前，已將其所駕被告車輛移至其車道右前方之路邊，車
    禍前跟車在原告後方50至100 公尺處之自小客車之駕駛即訴
    外人陳昌信則將原告與伊所駕機車移至原告所行駛車道之路
    邊，並先行離去，嗣員警到場後，被告楊盛傑為逃避車禍責
    任，向員警誆稱原告為與原告同向之不詳車號小客車撞擊後
    再彈撞至其之大貨車，而無接受裁判之意，嗣經警查獲。又
    被告楊盛傑因上開所犯業務過失傷害人罪，經本院刑事庭審
    理後，以後述判決論處有期徒刑5 月，如易科罰金，以1 千
    元折算1 日，減為有期徒刑2 月又15日，如易科罰金，以1
    千元折算1 日確定等之事實，業經原告提出本院97年度交易
    字第29號刑事簡易判決（下稱本件刑事案件）及診斷證明書
    3 紙予以主張並證明在卷（見本院卷第79-85 頁），復經本
    院依職權調閱本件刑事案件卷宗無誤，且為被告就上開事實
    及被告楊盛傑於本件車禍事故之發生確有過失乙節並不爭執
    ，僅辯稱其與原告均與有過失等語在卷（見本院卷第60、61
    頁），因此，上開事實首堪認定。
四、次查，另案證人陳昌信本件刑事案件97年8 月29日訊問時證
    稱：渠於案發前駕駛自小客車跟車在騎三輪機車（即指原告
    機車）之婦人即原告後面，渠方向是往大溪，要往大溪的方
    向在肇事地點之前有一個右彎之大轉彎，在還沒有發生事故
    之前，渠跟車在原告後面大約50公尺，在渠之自小客車和原
    告之三輪機車之間沒有其他的自小客車或計程車夾在中間，
    在渠還沒有完成大轉彎之前，渠的視線被擋住，肇事地點那
    邊是連續大轉彎，所以渠沒有看到撞擊的過程，渠是聽到撞
    擊的聲音很大聲「碰」，然後就聽到翻滾的聲音，渠知道前
    面發生車禍了，所以就減速慢行，行駛到前方就看到機車正
    在翻滾，看到機車在翻滾的時候並沒有看到有任何車輛從渠
    後方駛來，渠至肇事地點時，有看到被告楊盛傑所駕之大貨
    車，渠之自小客車行駛到肇事地點時，該貨車停放的位置並
    不是像本件刑事案件偵查卷第28頁下方照片那樣子在馬路邊
    ，而是靠在雙黃線附近，但是該輛貨車左側車身還沒有超過
    雙黃線，因為貨車停在靠馬路中間，而且原告的三輪機車翻
    滾之後停的位置也在馬路中間，所以渠的自小客車根本就沒
    有辦法過，後來渠害怕原告又被後面車撞到，所以把原告和
    伊之機車移到馬路旁邊，另外原告躺在馬路上的位置是在照
    片中血跡的位置，機車是在血跡前方約5 公尺左右，被告楊
    盛傑在現場一直推說有計程車，但是渠沒有看到有計程車，
    包括和渠同向以及對向都沒有計程車開過來，當時車輛相當
    稀少，計程車不可能無緣無故到那邊去，除非是載客人等語
    綦詳（見本件刑事案件一審卷第98-100頁）。由另案證人陳
    昌信上開證詞可知，案發後之第一時間，被告楊盛傑之大貨
    車係靠在雙黃線附近，但是該輛貨車左側車身還沒有超過雙
    黃線，貨車是停在靠馬路中間，而且原告之機車翻滾之後停
    的位置也在馬路中間，再參諸卷附現場暨車損相片，原告機
    車車損以左前車頭及左後輪部分最嚴重，被告車輛之車損則
    在於左側車身護欄及左後側輪胎側面（見本院卷第38-44 頁
    ），被告車輛並非以車頭迎面撞擊原告機車，顯見兩車係因
    會車時距離過近而發生擦撞，並非兩車中有任一車駛至對向
    車道逆向與另一車發生對撞。綜上可知，被告楊盛傑與原告
    於對向會車時均未注意保持適當之會車間隔，致肇本件車禍
    ，原告主張伊並未越過中央分道線，故無與有過失云云，因
    逾越中央分道線與未注意保持適當之會車間隔係屬不同態樣
    之過失行為，故原告此部分之主張尚無解於伊上開過失之成
    立，不足為採。而按，汽車交會時，會車相互之間隔不得少
    於半公尺，道路交通安全規則第100 條第5 款定有明文。本
    件原告、被告楊盛傑駕駛上述車輛，自應遵守上開規定，謹
    慎駕車，以維行車安全及避免危險發生；而依當時天氣晴、
    日間自然光線之村里道路，無障礙物、視距良好等情，有道
    路交通事故現場圖、道路交通事故調查報告表(一)在卷可稽（
    見本院卷第27、28頁），尚無使之不能注意情事，即非不能
    注意，二人竟疏於注意，而於會車時未保持安全車距，因而
    肇事，自均有過失，各應負二分之一之過失責任。至於原告
    雖係無照駕駛，此為原告所不爭執，惟本件車禍發生原因已
    如前述，被告楊盛傑係有駕照之人，仍有與原告相同之疏失
    ，足認原告之無照駕駛與本件車禍之發生尚無相當因果關係
    存在，自不能認定原告應負此部分之過失責任。本件前經送
    台灣省桃園縣區車輛行車事故鑑定委員會鑑定，鑑定意見以
    ：「研析顯示：1.兩車碰撞地點應位於雙黃線附近。2.兩車
    係於交會時發生對向碰撞。…綜上研析：楊盛傑大貨車與陳
    來春輕機車對向行經肇事地，兩車會車時互未保持安全間隔
    ，致於道路中央分向限制線附近發生碰撞肇事，均有違道路
    交通安全規則第100 條第5 款之規定，而同為肇事原因。另
    陳來春無駕照駕車，有違規定。」等語，有該委員會桃縣鑑
    960553號鑑定意見書在卷可參（見本院卷第69、70頁），亦
    同於本院上開之認定。準此，原告因本件車禍事故所受傷害
    及損害，自與被告楊盛傑上開過失行為間，有相當因果關係
    存在，堪予認定。
五、次按，因故意或過失，不法侵害他人之權利者，負損害賠償
    責任。汽車、機車或其他非依軌道行駛之動力車輛，在使用
    中加損害於他人者，駕駛人應賠償因此所生之損害。不法侵
    害他人之身體或健康者，對於被害人因此喪失或減少勞動能
    力或增加生活上之需要時，應負損害賠償責任。不法侵害他
    人之身體者，被害人雖非財產上之損害，亦得請求賠償相當
    之金額，民法第184 條第1 項前段、第191 條之2 前段、第
    193 條第1 項、第195 條第1 項前段分別定有明文。本件因
    被告楊盛傑上述過失致原告受有上開傷害，已如前述，原告
    自得請求被告負損害賠償之責。茲就原告請求之金額是否有
    理由，逐項審酌如后：
  (一)醫療費用部分：
    原告主張：伊因本件所受傷害，自費支付醫療費用2 萬3,95
    2 元等語，為被告所不爭執（見本院卷第221 、224 、225
    頁），經核無誤且屬必要之費用，應屬可採。
  (二)看護費部分：
    原告主張：伊於本件事故住院治療，共計13日，以每日2,00
    0 元看護費計算，住院期間支出2 萬6,000 元；又伊之所受
    傷勢嚴重，已一輩子無法痊癒，終身皆有聘請看護照顧之必
    要。因此，以每月3 萬元看護費用計算，自95年11月4 日出
    院至99年5 月4 日已到期部分，合計請求42個月，共162 萬
    元之看護費；至於，將來看護費之支出，再請求9 年，計32
    4 萬元，以上看護費共計請求488 萬6,000 元等語。經查，
    被告對於原告就95年10月21日至同年11月3 日之住院期間，
    請求以每日2,000 元為計，合計2 萬6,000 元之看護費，並
    不爭執（見本院卷第226 頁），是原告此部分之主張應屬可
    採。次查，原告就出院後看護費用之請求，則為被告所否認
    ，並抗辯：其曾於98年8 月2 日至原告住所拜訪，原告行動
    自如，且與就讀幼稚園之孫子同住，照顧孫子起居，以原告
    經治療後之狀況，實無終身聘請看護照顧生活起居之必要等
    語。然查，原告患有心臟病、糖尿病，亦有腸胃道出血休克
    病史，加上行動不便，須長期照料，無法預估停止日期。又
    原告車禍前尚可自理，無絕對必要請看護，惟目前之日常生
    活功能需別人照顧，無法獨立行動等情有國軍桃園總醫院函
    98年5 月14日函、98年6 月16日函、行政院衛生署桃園醫院
    99年4 月19日函在卷可稽（見本院卷第144 、145 、150 、
    151 、205 頁），可知原告雖有心臟病等之病史，惟於本件
    車禍前尚無須人看護之情事，而於本件車禍受傷後，則須人
    照顧日常生活而無法獨立行動，自屬民法第193 條第1 項所
    稱之「增加生活上之需要」，應由被告楊盛傑予以賠償。又
    依上開函所示，原告於本件車禍受傷後須人看護之期間無法
    預估停止日期，是原告主張伊於本件車禍後終身須人看護等
    語，亦屬有據。至於被告雖以上詞否認，並提出其以拜訪及
    致贈禮金為名，以查探原告是否須人看護為實而前往原告家
    中所拍得原告倚牆行走、坐於床上與孫合照、站立床邊接受
    被告致贈禮金之相片各乙張為證（見本院卷第172-174 頁）
    ，惟上開相片均屬靜態畫面，就原告是否如被告所述得獨行
    行動乙節，自仍不足以證之。況且，原告是否須人看護，關
    乎伊是否能自理生活上之大小事物，包含如廁、沐浴、更衣
    等是，因此，即便原告如被告所述能獨立行走，惟仍與原告
    有無他人看護必要分屬二事，而原告與孫同住，是否互為照
    料，或僅由原告照料伊孫，亦無法由上開相片予以判斷，且
    上開醫院函已明確說明原告終身須人看護之事實，是被告上
    開之舉證，尚不足以推翻之。再按，由親屬看護時，雖無現
    實看護費用之支付，然親屬看護所付之勞力，並非不能評價
    為金錢，僅因與被看護人間因身份關係密切而予免除，此種
    基於親屬身份關係之恩惠，自不得加惠於加害人即被告，仍
    應認原告受有相當於支出看護費用之損害，即得向被告求償
    ，此無收據部分之請求，亦應准許。因此，原告與家人同住
    而由家人照料，或由友人照料，依上開說明，均無損於原告
    得向被告所為看護費之請求。準此，依被告不爭執之原告出
    院後每月看護費為3 萬元之標準計算（見本院卷第133 頁）
    ，則原告自出院翌日即95年11月4 日起至98年5 月4 日止（
    即本件言詞辯論終結前），已到期之看護費，合計42個月，
    共126 萬元（計算式：42×30000 ）部分，應予准許；又關
    於原告將來看護費之支出，依內政部公佈之98年我國女性平
    均餘命為82.46 歲，原告為36年5 月17日出生（見本院卷第
    85頁），於未到期看護費起算日98年5 月5 日則為61.97 歲
    ，距平均餘命尚餘20.49 歲，因原告終身須人看護已如前述
    ，則原告僅請求9 年計108 月看護費支出之損害，當屬有據
    。是原告就此部分將來之看護費於扣除中間利息後，所得一
    次請求之金額即為267 萬9, 918元【月別5/12% 複式霍夫曼
    計算法（第一個月不扣除中間利息），其計算式為：[30000
    *89.00000000（此為應受扶養108 月之霍夫曼係數）]=0000
    000 （小數點以下四捨五入）】。綜上，原告得請求看護費
    損失合計為396 萬5,918 元（計算式：26000 ＋0000000 ＋
    0000000 ），逾此金額之請求，則屬無據。
  (三)交通費部分：
    原告主張：伊因本件事故受傷，往返醫院治療、復健之交通
    費，合計支出1 萬3,380 元等語，為被告所不爭執（見本院
    卷第221 、225 頁反面），亦屬可採。
  (四)勞動能力減損部分：
    原告主張：伊原從事賣菜，自本件事故發生之日起迄至65歲
    退休止，完全喪失勞動能力，請求按最低基本工資計算之勞
    動能力喪失損害110 萬5,920 元等語。則為被告所否認，並
    以原告未具體主張伊從事之工作及實際所得等語置辯，惟按
    ，身體或健康受侵害而減少勞動能力者，其減少及殘存勞動
    能力之價值，不能以現有之收入為準，所謂減少及殘存勞動
    能力之價值，應以其能力在通常情形下可能取得之收入為標
    準（最高法院61年臺上字第1987號判例參照）。經查，原告
    為36年5 月17日生，於本件事發之95年10月18日為59歲，未
    屆強制退休年齡，則原告主張以伊之能力在通常情形下可取
    得最低基本工資之收入，即非無據，被告上開所辯，則無可
    採。惟原告原即領有殘障手冊，經國軍桃園總醫院以98年6
    月16日函覆稱：原告於本件車禍發生前之勞動能力相較於一
    般人較為低落，約為健全人之60%-70% 等語（見本院卷第15
    0 、151 頁），是本院認原告於本件事故前之原有勞動能力
    之價值，應依最低基本工資之65% 計算，即為每月11,232元
    （計算式：17280 ×65% ），此亦為兩造所不爭執（見本院
    卷第222 頁）。再查，原告原有右小腿陳舊骨折不良於行，
    於本次傷害共有5 處骨折，無法承受負重運動，無恢復工作
    能力之可能，無論休養多久皆不適宜工作；原告因該車禍受
    傷所導致之勞動能力有減少，甚至喪失勞動能力，原賣菜之
    工作屬勞動工作，以目前原告之日常生活功能需別人照顧，
    無法獨立行動，無法搬動重物，故無法評估何時得從事原賣
    菜工作等情，有國軍桃園總醫院上開函及行政院衛生署桃園
    醫院99年5 月5 日函在卷可稽（見本院卷第145 、215 頁）
    ，參諸上述原告於車禍後終身須人看護等情，可認原告主張
    伊於車禍後已完全喪失勞動能力等語，亦屬有據。又原告嗣
    主張此部分之損害僅請求自本件事發之95年10月18日起至10
    0 年10月18日止5 年之損害等語（見本院卷第222 頁），而
    原告係於101 年5 月17日屆至65歲之強制退休年齡，是原告
    上開請求，自屬合法。則依原告於本件事發前每月原可獲取
    11,232元之工資（詳前），於車禍後完全不能工作，則原告
    此部分之損害自應以每月11,232元計之。因此，原告上開請
    求算至99年5 月18日已到期部分（本件言詞辯論終結時足月
    部分），共3 年7 個月即43個月部分應為48萬2,976 元（計
    算式：43×11232 ）；自99年5 月19日起至100 年10月18日
    止未到期部分計17個月，於扣除中間利息後得一次請求之金
    額即為18萬4,857 元【月別5/12% 複式霍夫曼計算法（第一
    個月不扣除中間利息），其計算式為：[11232*16.00000000
    （此為應受扶養17月之霍夫曼係數）]=184857（小數點以下
    四捨五入）】，原告此部分得請求之金額合計為66萬7,833
    元（計算式：482976＋184857），逾此金額之請求，則無可
    採。
  (五)慰撫金部分：
    再按，不法侵害他人之身體、健康、名譽或自由者，被害人
    雖非財產上之損害，亦得請求賠償相當之金額。慰藉金之賠
    償須以人格權遭遇侵害，使精神上受有痛苦為必要，其核給
    之標準固與財產上損害之計算不同，然非不可斟酌雙方身份
    資力與加害程度，及其他各種情形核定相當之數額（最高法
    院51年度台上字第223 號判例參照）。本件原告既因被告楊
    盛傑前揭過失不法侵權行為，致受有左前臂橈骨及尺骨幹骨
    折、左側遠端橈骨骨折、右手第3 指近端指骨骨折、右第4
    掌骨骨折、右側股骨轉子間骨折、左側第5 、6 肋骨骨折、
    右手小指遠端指骨開放性骨折合併軟組織缺損等傷害，除住
    院接受治療，更終生喪失勞動能力，需他人長期照護而無法
    自理生活，原告精神上深受痛苦，自無待言。本件斟酌上情
    ，及原告於本件事故時年59歲，名下有不動產；被告楊盛傑
    名下有汽車，並有投資等情，有稅務電子閘門提供之財產所
    得調件明細表等在卷可參（見本院卷第17、54頁），併被告
    楊盛傑之過失情節等各情，認原告請求100 萬元之精神慰撫
    金，尚嫌過高，應以60萬元為適當。
  (六)綜上，原告因本件車禍所受損害之金額總計為527 萬1,083
    元（計算式：23952 ＋0000000 ＋13380 ＋667833元＋6000
    00）。
六、復按，損害之發生或擴大，被害人與有過失者，法院得減輕
    賠償金額，或免除之，民法第217 條第1 項定有明文。查本
    件車禍之發生，原告與被告楊盛傑同有疏未注意汽車交會時
    ，會車相互之間隔不得少於半公尺規定之過失，各應負二分
    之一之過失責任，均如前述，故原告上開因本件車禍所受損
    害金額按上揭比例計算，得請求被告楊盛傑賠償之金額即為
    263 萬5,542 元（計算式：0000000 ×1/2 ，小數點以下四
    捨五入）。
七、又按，保險人依本法規定給付之保險金，視為加害人或被保
    險人損害賠償金額之一部份；加害人或被保險人受賠償請求
    時，得扣除之。強制汽車責任保險法第30條定有明文。本件
    原告於審理中自認已受強制汽車責任險理賠31萬7,900 元之
    保險金（見本院卷第221 頁），且為被告所不爭執，堪予採
    信。上開原告得請求之金額自應扣除已受領之理賠金額，是
    原告本件得請求之金額於扣減後即為231 萬7,642 元（計算
    式：0000000 0000000）。
八、另按，受僱人因執行職務，不法侵害他人之權利者，由僱用
    人與行為人連帶負損害賠償責任。但選任受僱人及監督其職
    務之執行，已盡相當之注意或縱加以相當之注意而仍不免發
    生損害者，僱用人不負賠償責任。民法第188 條第1 項亦有
    明文。本件被告楊盛傑之上述過失侵權行為，與原告所受損
    害間，確有相當因果關係，原告得請求其負損害賠償責任，
    已如前述。又被告楊盛傑係受僱於被告楊文彬即順琪富商行
    擔任司機，於本件事故發生當時，係駕駛被告車輛運送貨物
    以執行職務乙節，為被告所不爭執（見本院卷第133 頁），
    則被告楊盛傑為被告楊文彬即順琪富商行之受僱人，足堪認
    定，是依上開規定，被告楊文彬即順琪富商行自應就被告楊
    盛傑對原告之侵權行為，負連帶損害賠償責任。
九、末按，給付無確定期限者，債務人於債權人得請求給付時，
    經其催告而未為給付，自受催告時起，負遲延責任。其經債
    權人起訴，或依督促程式送達支付命令，或為其他相類之行
    為者，與催告有同一之效力；遲延之債務，以支付金錢為標
    的者，債權人得請求依法定利率計算之遲延利息，民法第22
    9 條第2 項、第233 條第1 項前段分別定有明文。從而，原
    告本於侵權行為之法律關係，請求被告連帶給付原告231 萬
    7,642 元，及自刑事附帶民事起訴狀繕本送達之翌日即97年
    2 月21日（見本院97年度交附民字第10號卷第6-8 頁）起至
    清償日止，按年息5%計算之利息，為有理由，應予准許。逾
    此範圍之請求，為無理由，應予駁回。再原告及均被告陳明
    願供擔保，為假執行及免予假執行之宣告，就原告勝訴部分
    ，核無不合，茲酌定相當之擔保金額准許之；至原告敗訴部
    分，其假執行之聲請失所依附，應併駁回之。
十、本件事證已臻明確，兩造其餘之主張、陳述及所提之證據資
    料，核與判決結果無何影響，爰不一一論述，附此敘明。
十一、據上論結，本件原告之訴為一部有理由、一部無理由，依
      民事訴訟法第79條、第85條第2 項、第390 條第2 項、第
      392 條第2 項，判決如主文。
中    華    民    國    99    年    6     月    18    日
                 民事第一庭     法  官  范明達
以上正本係照原本作成
如對本判決上訴，須於判決送達後20日內向本院提出上訴狀
中    華    民    國    99    年    6     月    21    日
                                書記官  李心怡

司法院資訊處製作；財團法人民間司法改革基金會備份。
